【裁判字號】    91,上更(一),954
【裁判日期】    921028
【裁判案由】    毒品危害防制條例
【裁判全文】
臺灣高等法院刑事判決                          九十一年度上更(一)字第九五四號
    上  訴  人
    即  被  告  乙○○
    選任辯護人  黃國堂律師
    上  訴  人
    即  被  告  甲○○
    指定辯護人  本院公設辯護人  周君穎
右上訴人因違反毒品危害防制條例案件，不服臺灣基隆地方法院八十七年度訴字第四
五四號，中華民國八十八年一月十二日第一審判決（起訴案號：臺灣基隆地方法院檢
察署八十七年度偵字第四一○三號）提起上訴，經判決後，由最高法院第一次發回更
審，本院判決如左：
    主  文
原判決撤銷。
甲○○連續販賣第二級毒品，處有期徒刑伍年。販賣所得新臺幣壹萬肆千元沒收。如
全部或一部不能沒收時，以其財產抵償之。
乙○○意圖販賣而持有第二級毒品，累犯，處有期徒刑伍年陸月。安非他命陸包（淨
重共貳拾壹點肆玖公克）沒收銷燬之；分裝袋玖拾壹只沒收。
    事  實
一、乙○○曾於民國八十四年間，因施用毒品及吸用安非他命罪，經臺灣高雄地方法
    院判處應執行有期徒刑三年五月確定，於八十五年十二月二十一日假釋出獄，並
    依行刑累進處遇條例縮短刑期於八十七年四月二十六日因假釋期滿未經撤銷而執
    行完畢；甲○○曾於八十三年間，因持有毒品及吸用安非他命罪，分別經本院及
    臺灣桃園地方法院判處有期徒刑二年二月、七月確定，並經裁定應執行有期徒刑
    二年六月確定，又於八十四年間因吸用安非他命罪，經臺灣桃園地方法院判處有
    期徒刑五月確定，經接續執行，依行刑累進處遇條例縮短刑期於八十七年九月十
    日屆滿，並於八十六年一月三十日獲准假釋出獄，現仍於假釋期間，均不知悔改
    。
二、甲○○基於意圖牟利之概括犯意，自八十七年六月底起至同年八月二十六日止，
    將其購得之安非他命予分裝為數小包後，在桃園縣龜山鄉○○路十九號傅錦秀所
    開設之早餐店內、台北縣林口體育館前等地，以每小包安非他命新台幣（下同）
    一至二千元不等之價格，連續販賣予綽號「姑丈」之傅錦秀七次，前六次每次一
    千元，最後一次二千元，販賣所得計八千元；另亦販賣予褚金益三次，每次二千
    元，販賣所得計六千元等人。嗣同年八月三十日十七時四十分許，甲○○在桃園
    市○○路○段一一一巷八十弄一○九號五樓住處內為警查獲，復供出其安非他命
    來源係自乙○○處取得。嗣經警員要求甲○○打電話（電話號碼（○二）000
    00000號）至乙○○經營之上開豆漿店內，佯裝欲購買一萬元之安非他命，
    要乙○○攜帶毒品至其住處樓下交易，乙○○原持有安非他命六包，於接獲甲○
    ○上開電話後，思及其持有毒品不少，遂萌生營利之意圖，而應允，即於同日十
    八時四十分許攜帶一包安非他命自台北縣新莊市○○○路八十三號四樓七六三室
    租住處下樓時，為埋伏之警員當場查獲，並在身上扣得該包安非他命，經警員至
    上開乙○○租住處內再扣得其意圖販賣而持有安非他命五包（連同上開扣得之一
    包安非他命共六包，淨重二十一．四九公克）及其分裝安非他命之分裝袋九十一
    只。
三、案經台北市政府警察局大安分局移送台灣基隆地方法院檢察署檢察官偵查起訴。
    理  由
一、訊據上訴人即被告乙○○固不否認於前揭時地被警查獲第二級毒品安非他命、分
    裝袋之情不諱，惟矢口否認有販賣安非他命之情，上訴人即被告甲○○二人亦否
    認有販賣安非他命犯行，被告乙○○辯稱：伊僅受甲○○所託幫忙找藥頭，由甲
    ○○自行與藥頭交易，並非伊販賣安非他命與甲○○，查獲當日，伊因甲○○之
    電話請託找藥頭，且伊亦有需要安非他命，故代為連絡綽號「阿三」之男子，「
    阿三」即拿安非他命至伊租住處，伊除留下自己購買之份量外，伊叫「阿三」拿
    一萬元安非他命給甲○○，詎「阿三」離開後，伊隨後由租住處下樓欲前往豆漿
    店時，即為警查獲，身上被查獲之毒品並非要交給甲○○，是伊要帶到豆漿店吸
    ，家裡查獲之五包是向阿三買的，因有臭味準備退還給阿三，並非要販賣，分裝
    袋是豆漿店裝醬油用；甲○○是為求自保其所供不實云云；被告甲○○辯稱：伊
    因有吸用安非他命，故與朋友電話交談間，常會討論何處可取得較便宜之安非他
    命，其因而偶受友人之託，帶同友人前往自行向乙○○購買安非他命，其從未介
    入交涉牟利，亦未曾販賣安非他命與他人，伊並不識褚金益，傳錦秀說我咬他販
    賣，他才咬我販賣，伊並未販賣毒品給渠等二人云云。
二、經查：
  甲、被告乙○○意圖販賣而持有第二級毒品部分：
  (一)被告乙○○於八十七年八月三十日十八時四十分許自台北縣新莊市○○○路八十
    三號四樓七六三室租住處攜帶一包安非他命在身上下樓時，遭警員查獲，並在其
    租住處內再扣得其所有安非他命五包等物之情，業據被告乙○○供承不諱，核與
    被告甲○○供述情節相符，而查扣之六包粉末經送請法務部調查局鑑定之結果，
    均係甲基安非他命，有該局八十七年十二月四日（八七）000000000號
    檢驗通知書足憑（見原審卷第六二頁）。
  (二)被告甲○○為警查獲後，經警追查其毒品來源，甲○○為配合警方查緝，並在其
    佯稱欲購買安非他命，被告乙○○旋返回前開租住處內取得一包安非他命外出時
    ，即為埋伏在現場之警員當場查獲之情，業據被告甲○○於警詢及偵查中供述在
    卷（見警詢卷八十七年八月三十日警詢筆錄、偵查卷第十四頁背面、第六○頁）
    ，而被告乙○○亦不否認甲○○當日有打電話給他，稱已無安非他命之情相符（
    見本院卷第五三頁），足見被告甲○○係為配合警方查緝毒品來源，而打電話予
    被告乙○○無誤。
  (三)又被告乙○○經營上開豆漿店內之電話通訊紀錄自八十七年八月三十日十七時四
    十分被告乙○○接獲甲○○之電話後，迄被告乙○○於同日十八時四十分為警查
    獲時，並無任何對外通訊之紀錄等情，復經原審向中華電信公司新莊營運處調取
    被告乙○○該電話通訊紀錄，及中華電信股份有限公司桃園營運處查詢電話通話
    紀錄函復單可稽（附於原審証物袋），足見被告所辯因接獲甲○○之電話請託，
    始代為聯絡藥頭「阿三」，並要「阿三」逕將安非他命送與甲○○，僅留下自己
    購買之安非他命云云，不足採信。
  (四)再被告乙○○身上為警查獲之安非他命一包淨重七‧五九公克，另在其住處亦查
    獲有一三‧九公克之安非他命，據其於警詢供陳每日吸食安非他命一次，則何須
    帶多達七‧五九公克之安非他命外出？又據其於本院辯稱在住處查獲之五包毒品
    係向「阿三」買的，因有臭味，準備要退給「阿三」云云（見本院卷第五三頁）
    ，非惟與其於警詢供陳被查獲之毒品其中三包及乙瓶是向「阿三」購得，所以才
    會再以一萬五千元向「阿三」購得三包安非他命云云不一（見八十七年八月三十
    日警詢卷），且所購之安非他命既有臭味要退還「阿三」，又何能供己施用？是
    被告乙○○所辯非實，不足採信。
  (五)按近來政府為杜絕毒品之氾濫，對於查緝施用及販賣毒品之工作，無不嚴加執行
    ，若非企圖販賣圖利，衡情一般持有毒品之人，當無輕易將所持有之毒品轉讓他
    人，而甘冒於再次向他人購買時，而有被查獲移送法辦之危險之理，本件被告一
    接獲甲○○電話即攜帶毒品下樓，且其數量多達七‧五九公克，住處另存有毒品
    一三‧九公克之多，已超出一般供己施用之量甚多，並有九十一只之分裝袋，足
    見被告乙○○確有營利之意圖而持有上開安非他命之犯行，至為明確。
  乙、被告甲○○販賣第二級毒品部分：
  (一)被告甲○○連續販賣安非他命等情，業據證人傅錦秀、褚金益等人於警、偵及原
    審指述伊等連續購買安非他命，均係以電話與被告甲○○連絡後，由被告甲○○
    交付安非他命並收受款項，甲○○從未帶其等前往向他人購買安非他命等語在卷
    （見偵查卷第五一頁、第五二頁、第五四頁、第六八頁、第六九頁、第七一頁、
    原審卷第三四頁、第五三頁），核與警方監聽被告甲○○住處電話（電話號碼（
    ○三）三七○五七二號）之通訊內容相符，有通訊監察紀錄附卷可稽，且證人傅
    錦秀、褚金益均於原審具結在卷，於有偽證罪刑責約束力之下所為證述，當有其
    可信度，被告所辨證人所言不足採，要係卸責之詞，不足採信。
  (二)至證人傅錦秀雖於警詢供承向被告甲○○購買安非他命七、八次。每次一千元或
    二千元等語（見偵查卷第五四頁），於原審證稱向被告甲○○購買安非他命六、
    七次，最後一次買二千元等語（見原審卷第三四頁），另證人褚金益於警詢亦供
    承向被告甲○○購買安非他命三、四次，每次二千元等語（見偵查卷第六九頁）
    ，於原審則證稱向被告甲○○購買安非他命二、三次等語（見原審卷第五三頁）
    ，前後所供購買次數不一，惟其等所稱確向被告甲○○購買安非他命之情則無二
    致，斟酌證人所證述情節採最有利被告之認定，即證人傅錦秀向被告甲○○購買
    安非他命七次，前六次每次買一千元，第七次買二千元；證人褚金益向被告甲○
    ○購買安非他命三次，每次買二千元，併為敘明。
  (三)又政府對於毒品之持有、施用、轉讓、販賣等之取締甚為嚴格，且所涉刑責亦相
    當嚴重，為眾所週知之事，茍被告甲○○無利可圖，焉有甘冒販賣毒品之重罪被
    查獲之風險而販賣安非他命，是其有營利之意圖，至可認定。
  (四)被告甲○○販賣安非他命之事證明確，被告上開辯解，全屬事後卸責之詞，不足
    採信。其販賣第二級毒品安非他命之犯行，可以認定。
三、綜上，被告乙○○、甲○○二人之犯行均堪認定，應予依法論科。至被告乙○○
    請求調查警方監聽被告甲○○住處電話通話之錄音帶，經查該項監聽係由臺灣基
    隆地方法院檢察署檢察官核發八七○七二○基檢革篤字第一一六三八號（監察日
    期自八十七年七月二十一日至八十七年八月十八日止）及八七○八一七基檢革篤
    字第三三八○號（監查日期自八十七年八月十九日至八十七年九月十六日止）之
    通訊監察書，會同台北市警察局大安分局執行通訊監察，嗣大安警察分局於八十
    七年十月十日搬遷，致該項監察錄音帶未予保存，此有台北市大安警察分局覆函
    及書記官電話記錄可稽（見本院前審卷第二七頁、五九頁），惟該項通訊監察紀
    錄譯文於原審調查時曾提示被告甲○○，而甲○○對該紀錄並未表示有何不實之
    處（見原審卷第四二頁），併此說明。
四、查安非他命係屬毒品危害防制條例第二條第二項第二款規定之第二級毒品，被告
    乙○○所為，係犯毒品危害防制條例第五條第二項之意圖販賣而持有第二級毒品
    罪，公訴人認被告乙○○係犯同條例第四條第二項之販賣第二級毒品罪，惟被告
    乙○○係接獲甲○○電話後，始持毒品下樓即被警查獲，甲○○係為配合警方查
    緝毒品始打電話向乙○○洽購，並非真正欲購買毒品，兩人間並未至買賣毒品之
    合致，不能論以販賣毒品罪，公訴人之起訴法條尚有未洽，然起訴事實相同，爰
    依法變更起訴法條。被告甲○○非法販賣安非他命牟利，核係犯毒品危害防制條
    例第四條第二項販賣第二級毒品罪名，其先後多次販賣安非他命犯行，各時間緊
    接，犯意概括，所犯構成要件相同，為連續犯，應依刑法第五十六條規定，以一
    罪論，並加重其刑，惟法定刑無期徒刑依法不得加重。又其販賣第二級毒品前之
    持有第二級毒品之低度行為，應為販賣之高度行為所吸收，不另論罪。被告乙○
    ○有事實欄所載之犯罪前科紀錄，有本院被告全國前案紀錄表在卷可稽，其受有
    期徒刑之執行完畢後，五年以內再犯有期徒刑以上之本罪，係屬累犯，應依刑法
    第四十七條之規定加重其刑。再查，被告甲○○為警查獲時，旋即供出安非他命
    來源，因而破獲被告乙○○意圖販賣安非他命案，有警訊筆錄在卷可按，爰依毒
    品危害防制條例第十七條之規定，依法減輕其刑，並先加後減。
五、至公訴意旨認被告乙○○自八十七年五、六月間起至同年八月十八日止，在其經
    營之豆漿店連續七次販賣安非他命予甲○○，而係犯毒品危害防制條例第四條第
    二項販賣第二級毒品罪名。經查：(一)公訴人認被告乙○○非法連續販賣安非他命
    予甲○○，且二人交易多次，其無非係以同案被告甲○○於警訊、偵查中初訊時
    供述為其論斷依據。(二)訊據被告乙○○固坦承自其租住處攜帶一包安非他命外出
    時，於前開時、地經警當場查獲，並在其身上及其租住處內查獲之安非他命共六
    包及分裝袋九十一只；惟堅決否認有被訴販賣毒品之犯行，辯稱：因伊腎臟結石
    會痛，所以吸用止痛，... 家中安非他命都是自己要用，... 伊僅受甲○○所託
    幫忙找藥頭，由甲○○自行與藥頭交易，並非伊販賣安非他命與甲○○，查獲當
    日，伊因甲○○之電話請託找藥頭，且伊亦有需要安非他命，故代為連絡綽號「
    阿三」之男子，「阿三」即拿安非他命至伊租住處，伊除留下自己購買之份量外
    ，餘由「阿三」自行拿到豆漿店交與甲○○，詎「阿三」離開後，伊隨後由租住
    處下樓欲前往豆漿店時，即為警查獲云云，此辯雖不可採已如前述。(三)然按最高
    法院九十二年度台上字第四九一四號判決意旨認：施用毒品者，供出來源因而破
    獲時，毒品危害防制條例第十七條及其修正前之肅清煙毒條例第十一條、麻醉藥
    品管理條例第十三條之三，皆有得減輕其刑之規定，為恐其欲獲得寬減其刑而為
    不實來源之供述，自須其來源之供述，無瑕疵可指，且應就其他方面調查，足以
    確信其供述與事實相符，始得採為該來源供應者犯罪事實認定之證據。另按犯罪
    事實應依證據認定之，無證據不得認定其犯罪事實，刑事訴訟法第一百五十四條
    第二項定有明文。又依最高法院四十年台上字第八六號判例意旨認：事實之認定
    ，應憑證據，如未能發現相當證據，或證據不足以證明，自不能以推測或擬制之
    方法，以為裁判基礎。再所謂證據，係指足以認定被告確有犯罪行為之積極證據
    而言，苟積極之證據不足為不利於被告事實之認定，即應為有利於被告之認定，
    更不必有何有利之證據，最高法院三十年上字八一六號著有判例，足資參照。(四)
    本件公訴人指訴被告乙○○非法販賣安非他命牟利部分，僅依所謂買主即同案被
    告甲○○不利於被告乙○○之供述，及卷附之通訊監察譯文，為認定乙○○有此
    部分犯行所憑之論據。然被告甲○○於原審及本院前審供稱：其因有吸用安非他
    命，故與朋友電話交談間，常會討論何處可取得較便宜之安非他命，其因而偶受
    友人之託，帶同友人前往自行向乙○○購買安非他命，其從未介入交涉牟利，亦
    未曾販賣安非他命與他人云云，已據證人傅錦秀、褚金益於偵查及原審時指稱：
    伊等連續購買安非他命，均係以電話與被告甲○○連絡後，由被告甲○○交付安
    非他命並收受款項，甲○○從未帶其等前往向他人購買安非他命等語在卷，復有
    警方監聽被告甲○○住處電話之通訊監察紀錄可稽，已如前述，則甲○○就其供
    述向上訴人乙○○購買安非他命之購買過程，並不實在，顯有重大瑕疵，並不足
    全然採信，尚無從據以佐證甲○○之證言為真正，尚難採為證明被告確實犯有公
    訴人所指之連續販賣第二級毒品之犯行。此外，復查無其他積極證據足認被告乙
    ○○有公訴人所指之連續販賣第二級毒品犯行，此部分之犯行應屬不能證明，惟
    此部分與前揭論罪之毒品危害防制條例第五條第二項之意圖販賣而持有第二級毒
    品罪間有高低度行為之吸收關係，自屬同一犯罪事實，爰就被告乙○○此部分犯
    行不另為無罪之諭知。又公訴意旨認被告甲○○連續販賣安非他命予綽號「姑丈
    」、「連正」、「成豐」、「眼鏡」、哈董」、「阿義」、「阿平」及傅錦秀共
    八次，連續販賣安非他命予褚金益四次，而認被告甲○○連續犯毒品危害防制條
    例第四條第二項之罪等情，惟證人傅錦秀即綽號「姑丈」之人，已據傅錦秀於警
    詢中自陳在卷（見偵查卷第四九頁），檢察官認係不同之二人，已有誤認，再卷
    內亦查無綽號「連正」、「成豐」、「眼鏡」、哈董」、「阿義」、「阿平」等
    人之年籍資料足供調查，檢察官亦未就此提出相關資料以證實，自難認定被告甲
    ○○有販賣安非他命予上開綽號「連正」、「成豐」、「眼鏡」、哈董」、「阿
    義」、「阿平」等人之犯行，而被告甲○○連續販賣安非他命予傅錦秀計七次，
    前六次每次買一千元，第七次買二千元；販賣予褚金益計三次，每次買二千元，
    已如前述，則公訴人所指販賣予傅錦秀及褚金益各所超出之一次亦均難認定，公
    訴人認此部分與前開論罪部分間有連續犯裁判上一罪之關係，爰就此部分亦不另
    為無罪之諭知，併此敘明。
六、原審對被告二人論罪科刑，固非無見，然查(一)被告乙○○部分，被告始終否認有
    非法販賣安非他命之行為，此外復查無其他證據足以證明被告有販賣安非他命，
    應認其僅有意圖販賣而持有第二級毒品之行為，原判決認被告係犯毒品危害防制
    條例第四條第二項販賣第二級毒品罪名，尚有未洽；(二)對於被告甲○○販賣毒品
    前之持有毒品行為，未敘明不另論處之理由，且對於販賣安非他命予傅錦秀、褚
    金益之次數並未認定，而對於公訴人起訴其販賣毒品予綽號「連正」等人之部分
    未予論究，復未敘明理由；(三)對於其因犯罪所得之財物未諭知沒收，亦無說明其
    理由，均有不合。被告乙○○上訴意旨否認販賣安非他命，為有理由，而被告甲
    ○○，否認犯罪，雖無理由，然原判決既有可議，尚難維持，應由本院予以撤銷
    改判。爰審酌被告二人前均有吸用安非他命之犯罪紀錄，被告乙○○甫執行完畢
    ，被告甲○○則仍於假釋期間，均不知戒懼，又涉有本件持有、連續販賣安非他
    命犯行，及其犯罪動機、目的、手段、所生危害、犯後態度等一切犯罪相關情狀
    ，量處如主文第二項、第三項所示之刑，以資懲儆。
七、扣案之被告乙○○所有安非他命六包（淨重共二十一．四九公克），依毒品危害
    防制條例第十八條第一項前段之規定，應沒收銷燬之；另在其租住處內查獲之分
    裝袋九十一只，被告乙○○雖辯稱係其經營之豆漿店使用之醬油袋，並非分裝安
    非他命所用云云，然查，系爭扣案之分裝袋規格、型式與被告乙○○住處內查獲
    之安非他命包裝袋相同，況該分裝袋之體積及重量均甚輕微，並不佔空間，且一
    般豆漿店使用分裝袋之數量及頻率亦屬頻繁多量，被告竟未將上開使用頻繁且不
    占空間之分裝袋留在豆漿店備用，而大費周章，將部分之分裝袋帶回租住處內放
    置，衡與常情相違，顯難採信，足證上開分裝袋應係被告乙○○在其租住處內分
    裝安非他命以供販賣所用之物，其上開辯解，純屬飾卸之詞，不足採信，爰依同
    條例第十九條第一項前段，宣告沒收之。又被告甲○○販賣毒品所得共計一萬四
    千元，亦應依毒品危害防制條例第十九條第一項規定，宣告沒收，如全部或一部
    不能沒收時，以其財產抵償之。另在其租住處內查獲之分至其餘在被告乙○○租
    麻、古柯鹼及甲基安非他命等毒品成份，有卷附上開法務部調查局之檢驗通知書
    可稽，爰不另為沒收。
據上論斷，應依刑事訴訟法第三百六十九條第一項前段、第三百六十四條、第二百九
十九條第一項前段、第三百條，毒品危害防制條例第四條第二項、第五條第二項、第
十七條、第十八條第一項前段、第十九條第一項，刑法第十一條前段、第五十六條、
第四十七條，判決如主文。
本案經檢察官鄭富銘到庭執行職務。
中      華      民      國    九十二    年      十      月    二十八    日
                              臺灣高等法院刑事第二十庭
                                  審判長法  官  葉麗霞
                                        法  官  陳晴教
                                        法  官  李春地
以上正本證明與原本無異。
如不服本判決，應於收受送達後十日內向本院提出上訴書狀，其未敘述上訴之理由者
並得於提起上訴後十日內向本院補提理由書（均須按他造當事人之人數附繕本）。
                                        書記官  柳秋月
中      華      民      國    九十四    年      一      月    二十四    日
附錄：本案論罪科刑法條全文
毒品危害防制條例第四條第二項
製造、運輸、販賣第二級毒品者，處無期徒刑或七年以上有期徒刑，得併科新臺幣七
百萬元以下罰金。
毒品危害防制條例第五條第二項
意圖販賣而持有第三級毒品者，處三年以上十年以下有期徒刑，得併科新臺幣三百萬
元以下罰金。


司法院資訊處製作；財團法人民間司法改革基金會備份。
